臺灣高等法院刑事判決
111年度上訴字第3499號
上  訴  人  臺灣新北地方檢察署檢察官
被      告  吳柄勳

選任辯護人  游孟輝律師
            宋銘樹律師
            朱敬文律師
上列上訴人因被告違反槍砲彈藥刀械管制條例案件，不服臺灣新
北地方法院110年度訴字第712號，中華民國111年7月21日第一審
判決（起訴案號：臺灣新北地方檢察署110年度偵字第14899號）
，提起上訴，本院判決如下：
    主  文
上訴駁回。
    理  由
一、公訴意旨略以：被告吳柄勳明知未經許可不得持有具有殺傷
    力之槍枝及子彈，竟基於持有具殺傷力之槍枝及子彈之故意
    ，於民國110年3月16日22時許，在新北市板橋區莒光國小附
    近，以新臺幣（下同）8萬5千元之價格，向真實年籍不詳、
    綽號「鳳梨」之男子購得手槍1把（槍枝管制編號：0000000
    000號，非制式手槍，由仿手槍外型製造之槍枝，組裝已貫
    通之金屬槍管而成，擊發功能正常，可供擊發適用子彈使用
    ，具殺傷力）及子彈6顆（均係口徑9X19mm制式子彈，採樣2
    顆試射，均可擊發，具殺傷力）後持有之（下合稱本案槍彈
    ）。嗣於同日22時45分許，在新北市○○區○○路○○巷○○弄口，
    為警查獲持有上開槍彈，因認被告涉犯槍砲彈藥刀械管制條
    例第8條第4項及第12條第4項之非法持有具殺傷力之槍枝及
    子彈罪嫌。
二、本件公訴意旨認被告涉嫌非法持有具殺傷力之槍枝及子彈犯
    行，無非係以被告於警詢及偵訊時之供述、扣案之槍枝與子
    彈，及內政部警政署刑事警察局110年4月30日刑鑑字第1100
    035247號鑑定書等作為主要論據。
三、訊據被告固不爭執於上開時地，向董志偉購得扣案槍彈而持
    有乙節，然辯稱：我是被陷害而持有，我之前說是跟「鳳梨
    」買的是因為趙俊明要求的，趙俊明跟我說這樣可以獲得減
    刑，我不知道槍彈是趙俊明所提供等語。經查：
　㈠被告於原審審理時亦堅稱：我一開始並沒有要買槍，係在108
    年5月時，要改裝中古車的排氣管才認識董志偉，後來因我
    貨車的排氣管也要改裝，遂又去找董志偉，董志偉就拿出1
    顆子彈給我看，並說很漂亮、可以收藏，但我並沒有拿走。
    過一陣子後，董志偉又打LINE電話給我，叫我過去店裡，因
    為我知道董志偉有黑道背景，只好赴約。董志偉向我表示他
    的朋友急需用錢、有1把槍要賣，並說跟子彈一起買比較便
    宜。我知道這是犯法的，就很猶豫，當下並未答應就離開了
    。到3月初，董志偉一直打LINE電話給我，叫我趕快決定，
    說槍可以收藏也可以自保，後來董志偉又打很多次電話，說
    不買的話，就會被別人買走，所以我才答應購買等語（原審
    卷第51頁）。於另案警詢及偵訊時，亦均供稱：我係於108
    年5月間欲改裝自小客車的排氣管才認識林口加藤排氣管的
    老闆董志偉，後來在110年2月間董志偉有拿1顆子彈給我看
    ，並稱子彈很漂亮，當時還有1人在旁慫恿我購買，但我並
    未購買子彈，直到同年3月間董志偉又主動打給我，要我到
    他店裡一趟。我到該店後，董志偉就主動跟我說他的朋友急
    用錢、有1把槍要賣，在旁的友人也一直鼓吹說該槍可以買
    、不買很快就被別人買走，我回稱再考慮看看就離開，離開
    後，董志偉陸續以LINE致電詢問我是否要購買該槍枝，後來
    我就同意要買等語（另案他字第8497號卷第214、280頁），
    核被告歷次所供述之上情，大致相符，堪信被告之供述，並
    非矯飾卸責之詞。
　㈡證人董志偉於原審審理時證稱：我並未要賣本案槍彈給被告，係因自己先前遭查獲持有槍枝案件（即原審109年度訴字第1073號案件，下稱前案），遂與小隊長趙俊明配合以查緝該槍枝之上游「鳳梨」。本件案發前我身上並無槍枝可供交易，是趙俊明指示我將被告帶過去就好，並表示他會準備好交易的槍枝與子彈。當天我與被告都在交易現場等趙俊明拿東西過來，趙俊明到場後，我1個人上車去跟趙俊明拿1個重重、沉沉的紙袋，我大概知道袋內就是槍枝與子彈，拿到後就放在某騎樓處，叫被告過去取，後來趙俊明打電話罵說他東西被人拿去了，結果警察沒抓到，又叫我與友人陳榮峰回到現場把被告騙下來，陳榮峰就去跟趙俊明拿1個盒子佯裝有子彈，再藉詞叫被告下來，被告一下來就被現場員警盤查逮捕，本案我僅是單純配合員警辦案等語（原審卷第262至269頁）。又於另案（即董志偉、趙俊明被訴共同違反槍砲彈藥刀械管制條例等罪嫌，現由臺灣臺北地方法院以110年度訴字第924號審理中）警詢、偵訊及羈押訊問時，亦同供稱：我將被告有意取得槍枝之消息告知趙俊明後，趙俊明就要我將被告約出來並表示東西（指槍枝）他會處理，我當時覺得警察買賣槍枝很奇怪，遂請友人陳榮峰將我與趙俊明之對話錄音，且我因要解套前案，所以一直受趙俊明遙控，交易當日被告先給付1萬元給我，我即向趙俊明拿1個紙袋放在騎樓讓被告拿走，趙俊明並未告知我槍枝來源，本案都是趙俊明在遙控販賣槍枝跟子彈乙事，是趙俊明設局要透過我出面販賣槍枝給被告，趙俊明再唆使吳柄勳不實指證槍枝上游為「鳳梨」，就是因為趙俊明要抓「鳳梨」但沒有證據，所以要求被告誣指該槍枝為「鳳梨」所有等語（另案他字第8497號卷第109至116、157至162頁，另案偵字第29172號卷第81、84、549至554頁，另案聲羈卷第33至37頁）。依上述證人董志偉就本件案發緣由所述梗概前後尚屬一致，且證人趙俊明於原審法院審理時亦證稱：於案發當天晚上9點下班後，確有乘車過去案發現場附近，並交付1個袋子給董志偉乙情（原審卷第250至251頁），與證人董志偉之供(證)述之情節相符。此外，復有卷內董志偉與趙俊明對話錄音譯文顯示：「（趙俊明）：反正就是叫他九點去那邊拿東西就對了...你跟他約十點，因為我過去要時間」，「（董志偉）：那東西你會處理嘛？」、「（趙俊明）：你都不用擔心，你約人就好...你都不用做，你就叫他十點來就好了」等情（另案他字第8497號卷第121頁）。依上述證據相互勾稽以觀，已堪認證人董志偉上開所證，本件與被告交易之本案槍彈來源，確係由大安分局小隊長趙俊明提供，而且董志偉確係應趙俊明之慫恿，轉而向被告引誘購買本件槍彈，應係屬實。
  ㈢再稽諸董志偉前所證稱，其於前案遭查獲後，即與大安分局小隊長趙俊明配合欲查緝到前案之槍枝上游「鳳梨」，以求在前案能獲得減刑之利益等語，堪信董志偉確有與趙俊明合作之誘因。而證人趙俊明於另案警詢、偵訊時，亦有陳稱其所屬小隊於查獲董志偉槍砲案件後，依據董志偉之供述想報請原檢察官指揮，但檢察官以董志偉證詞證明力不足而不予指揮，故於查獲被告後，有向被告表示其與董志偉配合查緝槍枝上游一事，並說其知悉董志偉的上游就是「鳳梨」，若被告指證槍是董志偉賣的話，就沒有辦法查緝到真正的上游「鳳梨」，跟被告溝通後，被告同意指證賣槍上游是「鳳梨」等語（另案偵字第29172號卷第5、7、401頁），而坦稱確有要求被告虛偽指證其槍枝來源亦為「鳳梨」，以圖補強證據而能查緝「鳳梨」到案，此觀董志偉與趙俊明之錄音對話譯文中，趙俊明向董志偉表示：「我現在在替你套，你聽懂沒？我會跟他（指被告）講，叫他說槍是鳳梨的，你聽懂嗎？」、「說他昨天捉到那把槍，是鳳梨的。」、「（董志偉：叫他這樣說喔？）對啊，不然要怎麼講，說你的嗎？他一直說是你的，我們不是後來要捉鳳梨？」、「你的筆錄跟他的筆錄附上去就把他咬死了，這樣你聽懂我的意思嗎？」等情（另案他字第8497號卷第117頁）甚為明確。況觀董志偉係分別於「110年2月6日」、「110年3月12日」前往大安分局偵查隊製作關於前案槍枝上游「鳳梨」之筆錄（前案原審卷一第327至345頁參照），而此等時間恰與被告上開供稱：董志偉拿子彈給其看要其購買（110年2月間）、要其到排氣管店內慫恿其購買槍枝（110年3月間）之時間相符。是本案實不能排除董志偉係於製作完前開上游相關之警詢筆錄後，與大安分局之小隊長趙俊明合作，以提供本案槍彈予被告，再命被告虛偽供稱槍彈來源亦為「鳳梨」之方式，使趙俊明得以藉此查緝「鳳梨」到案進行偵辦，並令董志偉獲得供出上游之減刑利益，而共謀設計被告購買本案槍彈。依此，董志偉既有與趙俊明合作查緝上游以獲減刑利益之高度誘因（依槍砲彈藥刀械管制條例第18條第4項規定，得以減輕甚或免除其刑），董志偉復確有於製作完槍枝上游「鳳梨」之相關筆錄時間前後，聯繫、慫恿被告購買本案槍彈，亦據董志偉證述明確，且有錄音譯文在卷可以佐證，而趙俊明亦於查獲被告後，也要求被告指證槍枝上游為「鳳梨」等客觀情事存在，亦與上開錄音譯文相符開。由是可見，被告辯稱：原無購買本案槍彈之意思，係因董志偉一再唆使且對其反覆實施誘惑，始萌生購買本案槍彈乙節，應係屬實無訛。是檢察官上訴意旨主張，被告是否本無購買本案槍彈之意思，而係遭到董志偉不斷鼓吹始購入本案槍彈乙節，被告直至審理中始辯稱上情，若被告真遭董志偉不斷勸誘、慫恿而買入持有本案槍彈，而隨即遭警方查獲，至少於逮捕後由檢察官親自訊問且無警察在場時，即可反應上情，然被告竟於偵查中均未有任何辯解抑或意見補充，反而直至觀看新聞發覺董志偉係趙俊明之線民，始翻異改稱遭董志偉與趙俊明合作誘使購買。且原審實忽略被告於審理中自承：伊原本想要買空氣槍，因為有時候工作壓力大，想要放假休閒可以試著練習自己的專注能力等語，顯徵被告案發前本具有向董志偉主動買入槍枝之意思，而非其所辯稱完全不願而遭董志偉被迫購買，僅係董志偉向其稱改造槍枝對年輕人較為流行，被告則改為購買本案槍彈而持有。再查，被告亦自承：伊知道（買槍彈）是犯法的，知道持有槍枝的罪很重，（問：你應該有能力拒絕別人的要求，28歲是個成年人了，可以自己決定自己要做什麼事了？）是，如果伊當時意志力再堅定的話等語，顯見被告案發時係已滿27歲成年人，其身心、智識能力正常，亦有正常工作，並明白表示已知悉持有槍枝者將受有嚴重法律制裁，殊難想像如此之人，竟只因遭對方口頭不斷勸買而改變心意，甚而不顧自身涉犯持有槍彈之重罪犯行而相約交付槍枝而持有？且迄今被告均未提出任何遭董志偉威逼或強迫買入本案槍彈之證據，被告泛言辯稱係遭董志偉強迫購買本案槍彈，實無理由云云，顯與上開證據不符，並無理由。
　㈣證人董志偉雖亦曾於原審審理時證稱，被告有主動向其表示要購買本案槍彈等語（原審卷第261、270頁），然被告堅決否認此情，辯稱其僅係要買CO2的充氣空氣槍等語（另案他字第8497號卷第217、283頁），且卷內復無其他如雙方對話紀錄或交易物品相片等書物證可佐，自難僅以證人董志偉單一片面之指證，即遽認被告原即有購買本案槍彈之犯罪意思。況且，觀諸董志偉於原審審理時所證稱：被告之前去其店裡都是改車子聊天，係在本案案發前一天，經其告知因為卡到槍枝案件而導致店裡未能正常營業，被告就主動提說要買槍，被告僅有該次向其提到要買槍，當時僅有其與被告在場，並無其他人在場聽聞，在此之前其亦未推薦被告可以購入槍枝等語（原審卷第270、280頁）。然查，在我國持有改造槍枝罪刑極重，若欲持有，多係透過可信賴之專業門路或於地下管道秘密取得，而依證人董志偉所稱，其與被告僅為改裝排氣管店老闆與客人之關係，被告過去其店裡就是改車子，尚難認雙方已產生特殊信賴之情誼，則被告是否會因僅僅「一次」聽聞董志偉卡到槍枝案件，即「主動」向董志偉表示欲購買具有殺傷力之槍枝而令自己身陷至少5年以上有期徒刑之囹圄（槍砲彈藥刀械管制條例第7條第4項規定參照），顯非無疑，故亦難認董志偉此部分證言係屬真實可信；再者，證人即曾在林口加藤排氣管任職之陳榮峰，亦於另案偵訊及原審審理時證稱：就我所知，被告還滿單純的，去董志偉店裡都是因為車子問題，應該不會知道那些東西（指槍彈）等語（原審卷第286頁），益徵被告原應無購買本案槍彈之犯意，而係經董志偉提議並一再慫恿後始生購買本案槍彈之決意，可見本案係屬於趙俊明與線民董志偉共同設計被告購買槍彈，係屬犯意誘發型之陷害教唆。
  ㈤由於陷害教唆係偵查人員引誘或挑唆之不正當手段，使原無
    犯罪故意之人，因而萌生犯意並進而實施犯罪行為，再伺機
    蒐集行為人之犯罪證據，而加以逮捕偵辦。縱然偵查人員之
    目的係在查緝犯罪，但因教唆他人犯罪，原本即屬刑法第29
    條第1項所定「法所不容許之行為」，因以此種不法之手段
    誘使行為人實施犯罪，顯然違反憲法基本人權保障之意旨，
    且已逾越偵查犯罪之必要程度，對於公共利益之維護並無意
    義，因此所取得之證據，自應予以絕對排除其證據能力。蓋
    以，司法警察機關之任務在於打擊、追訴犯罪，不能容認司
    法警察為追訴犯罪而挑唆發生或製造犯罪，故警察職權行使
    法第3條第3項乃明文揭示：「警察行使職權，不得以引誘、
    教唆人民犯罪或其他違法之手段為之。」，以資規範。從而
    此種「犯意誘發型」之陷害教唆，因係司法警察或所吸收之
    線民以引誘、教唆犯罪之不正當手段，使原無犯罪意思或傾
    向之人因而萌生犯意而實行犯罪行為，嚴重違反刑罰預防目
    的及正當法律程序原則，應認屬於違法之誘捕偵查，因此所
    取得之證據不具正當性，對於公共利益之維護並無意義，應
    予絕對排除，以強化被誘捕人基本權利之保護密度。是檢察
    官上訴意旨主張，被告既係自願向董志偉購入本案槍彈，而
    後遭董志偉合作之趙俊明派與其他警員即時盤查而查獲，被
    告並未遭線民趙俊明挑起始萌生持有本案槍彈之犯意，故本
    案實係提供機會型之誘捕偵查，考量刑事訴訟法第158條之4
    之規定，觀諸其違背法定程序之程度、違背法定程序時之主
    觀意圖、違背法定程序時之狀況、侵害犯罪嫌疑人或被告權
    益之種類及輕重、犯罪所生之危險或實害、禁止使用證據對
    於預防將來違法取得證據之效果、偵審人員如依法定程序，
    有無發現該證據之必然性、證據取得之違法對被告訴訟上防
    禦不利益之程度等情狀予以審酌，本案既係被告主動欲購買
    本案槍彈，而遭線民與警合作查緝，並未違反憲法對於基本
    人權之保障，偵查犯罪過程並無重大瑕疵，一般盤查的過程
    亦會發覺被告持有槍彈之犯行，實無逾越偵查犯罪之必要程
    度，又被告所涉犯者乃持有改造槍枝、子彈此種殺傷力強大
    之武器，乃對社會治安、人民人身安全藏有重大隱憂之案件
    ，對公共利益之維護實有其必要性，本案證據之取得對於被
    告尚無明顯壓倒性訴訟上防禦不利益，是扣案之本案槍彈及
    內政部警政署刑事警察局鑑定書等證據，應有證據能力，被
    告遭查獲持有本案槍彈之行為，實已構成槍砲彈藥刀械管制
    條例第7條第4項之非法持有非制式手槍罪及同條例第12條第
    4項非法持有子彈罪。原審判決諭知被告被訴罪名全部無罪
    ，實有違誤云云，顯無理由。
　㈥證人趙俊明雖於原審審理時證稱：我於案發當日交付董志偉
    的，並非本件扣案之槍彈，而係衛星追蹤器，是要請董志偉
    裝在「鳳梨」的車上云云（原審卷第250至251頁）。然證人
    董志偉已於原審審理證稱：趙俊明於案發當天並非交付我追
    蹤器，趙俊明交的袋子沉沉的、裡面是要交給被告的槍彈，
    趙俊明確曾要我拿追蹤器放在「鳳梨」的車上，但並非本件
    案發當日之事等語（原審卷第277至279頁），且其於另案警
    詢及羈押訊問時，亦明確陳稱：我與趙俊明對話譯文中的「
    東西」就是指槍，我跟趙俊明從頭到尾都是在講槍，就是賣
    槍給被告的事情，趙俊明從未提到衛星追蹤器乙事等語（另
    案他字第8497號卷第114頁，另案聲羈卷第35頁）。由是可
    件證人趙俊明上開說詞，已與證人董志偉所證述之內容明顯
    不符合。況依趙俊明於原審審理時所證稱：係因董志偉告知
    其在板橋地區有人持有槍枝，才會前往案發現場附近，且係
    於晚間9點下班後由非警察身分之友人張國棟陪同到現場等
    語（原審卷第250頁）。然趙俊明若確係因接獲董志偉上開
    線報始前往案發現場，依其身為大安分局小隊長之身分，理
    應帶同小隊成員前至現場共同查緝才是，豈會特地於下班後
    僅由一般友人陪同到場，此情顯然不合警察辦案之常情，亦
    顯不合常理；且若現場係欲查緝持有槍枝此等重大刑事犯罪
    事件，在場之人恐係持有槍彈甚或擁有大批火力，一不小心
    即可能擦槍走火、波及他人，而有辦案經驗且已擔任小隊長
    之趙俊明，又豈可能特意要求僅為線民身分之董志偉亦前往
    該現場，且目的僅係欲交付衛星追蹤器此等非急迫之事項？
    由此種種，益徵趙俊明前開說詞悖於常情，顯係推諉卸責之
    詞，並無足採信。
　㈦依上開證據及理由，本件被告雖於上開時間、地點遭警查獲
    持有本案槍彈，然被告購入本案槍彈而持有之犯意，既難以
    排除係因大安分局小隊長趙俊明指示線民即證人董志偉居間
    聯繫挑唆而來之可能性，且本案槍彈亦係由趙俊明負責提供
    ，被告係經由趙俊明與證人董志偉聯手誘發犯意而為陷害教
    唆所致。此外，卷內復無足夠之積極事證足以證明，被告於
    上開遭陷害教唆前，原本即有非法持有槍彈之犯罪意思，而
    且警方僅屬提供機會佯與之謀合，而屬於提供機會型之釣魚
    偵查。是公訴意旨所舉之本件扣案槍彈及內政部警政署刑事
    警察局鑑定書等證據方法，均係因警方之誘發陷害教唆而取
    得之證據，取得程序既有重大瑕疵，依上所述，應認均無證
    據能力，不足以採為不利於被告之認定，自難憑此遽認被告
    有何非法持有具殺傷力之槍彈犯行。
四、綜上所述，本件依檢察官舉證之證據方法，均屬不能證明被
    告犯罪。原審判決同此認定，而依刑事訴訟法第154條第2項
    及第301條第1項之規定，為被告無罪判決之諭知，認事用法
    均無違誤。檢察官上訴意旨仍執前詞，認為原審判決認事用
    法有所違誤，並無理由，自應予以駁回。　　　　　
據上論斷，應依刑事訴訟法第368條，判決如主文。
本案經檢察官許宏緯提起公訴，檢察官邱稚宸提起上訴，檢察官
曾俊哲到庭執行職務。
中　　華　　民　　國　　111 　年　　11　　月　　9 　　日
                  刑事第十九庭  審判長法　官  曾淑華
                                      法　官  李殷君
                                      法　官  陳文貴
以上正本證明與原本無異。
被告不得上訴。
檢察官如不服本判決，應於收受送達後20日內向本院提出上訴書
狀，惟須受刑事妥速審判法第9條限制。其未敘述上訴之理由者
，並得於提起上訴後20日內向本院補提理由書(均須按他造當事
人之人數附繕本)「切勿逕送上級法院」。
刑事妥速審判法第9條：
除前條情形外，第二審法院維持第一審所為無罪判決，提起上訴
之理由，以下列事項為限：
一、判決所適用之法令牴觸憲法。
二、判決違背司法院解釋。
三、判決違背判例。
刑事訴訟法第 377 條至第 379 條、第 393 條第 1 款之規定，
於前項案件之審理，不適用之。
                                      書記官  俞妙樺
中　　華　　民　　國　　111 　年　　11　　月　　9 　　日